【裁判字號】    89,上訴,1912
【裁判日期】    890211
【裁判案由】    毒品危害防制條例
【裁判全文】
臺灣高等法院刑事判決                          八十九年度上訴字第一九一二號
    上  訴  人  臺灣桃園地方法院檢察署檢察官
    被      告  甲○
    指定辯護人  乙○○
右上訴人因被告毒品危害防制條例案件，不服臺灣桃園地方法院八十九年度訴字第二
０號，中華民國八十九年二月十一日第一審判決（起訴案號：臺灣桃園地方法院檢察
署八十八年度偵字第一八０五八號）提起上訴，本院判決如左：
    主  文
上訴駁回。
    理  由
一、公訴意旨略以：被告甲○曾因違反麻罪藥品管理條例，經法院判處有期徒刑六月
    確定，甫於民國八十四年十二月十二日執行完畢。不知悔改，竟基於意圖營利之
    概括犯意，自八十八年三月起至九月間止，在桃園縣楊梅鎮○○路附近之河邊，
    連續以新臺幣（下同）一千元至二千元不等之價錢，販賣第二級毒品安非他命予
    林永芳（另案執行觀察、勒戒），因認被告甲○涉有毒品危害防制條例第四條第
    二項之販賣第二級毒品安非他命罪嫌云云。
二、按犯罪事實應依證據認定之，無證據不得推定其犯罪事實，又不能證明被告犯罪
    者，應諭知無罪之判決。刑事訴訟法第一百五十四條、第三百零一條第一項分別
    定有明文。且認定不利於被告之事實，須依積極證據，苟積極證據不足為不利於
    被告事實之認定時，即應為有利被告之認定，更不必有何有利之證據。最高法院
    三十年上字第八一六號著有判例。而所謂「積極證據足以為不利被告事實之認定
    」，根據同院七十六年台上字第四九八六號判例意旨，係指據為訴訟上證明之全
    盤證據資料，在客觀上已達於通常一般之人均不致於有所懷疑，而確信被告確曾
    犯罪之程度，若未達到此一程度，而有合理懷疑之存在時，即無從為有罪之認定
    。
三、本件公訴人認被告甲○涉有前揭犯行，係以證人林永芳之證述為其所憑之論據。
    訊據被告甲○則堅決否認其事，辯稱：伊與林永芳係保齡球館認識之朋友，因曾
    一起吸食安非他命，故於八十六初，彼此間曾有無償轉讓安非他命之行為，惟伊
    絕無販賣安非他命予林永芳之情事等語。
四、經查：
（一）證人林永芳於警訊訊問時係指稱：約一年多前，開始向被告購買安非他命，是
      在桃園縣楊梅鎮○○街六十四巷附近之河邊購買，每次買一千元，數量不詳，
      買很多次云云（見偵查卷第六頁反面），而於檢察官初次偵查中改稱：伊係在
      八十七年八、九月間開始向被告購買，約三、四天買一次，持續七、八月，買
      過七、八萬元云云（見偵查卷第十五頁、十六頁）。嗣又更稱：八十八年三月
      至九月之間購買，次數不記得，共計一萬餘元云云（見同上卷第二十九頁）。
      迨至原審審理時，又翻異前詞，結證稱：伊與被告已二年多未曾見面，警訊時
      之供述是警方要求伊指證被告，伊不知為何在檢察官偵查中指認被告等語（見
      原審卷第十六頁、四十一頁、四十二頁）。核其於警訊、檢察官偵查時及原審
      審理中歷次之證詞均不一致，能否採信，已非無疑。
（二）次查被告前因毒品危害防制條例案件，而於八十八年五月十六日入台灣桃園看
      守所附設觀察勒戒所執行觀察勒戒，期間經判定有繼續施用傾向，於同年六月
      二日移送台灣桃園監獄前附設戒治所強制戒治一年，後由於該戒治所奉核裁撤
      ，並將被告於八十八年六月二十三日移送台灣宜蘭戒治所繼續強制戒治，迄至
      同年十月二十一日始停止強制戒治出監離開戒治所等事實，已經被告於本院供
      述甚詳（見本院八十九年六月二十一日筆錄），復經本院向台灣桃園監獄及台
      灣宜蘭戒治所函查屬實，此有台灣桃園監獄八十九年六月十九日桃監澄總字第
      二０六三號函及台灣宜蘭戒治所八十九年六月十九日宜戒所德行字第九三七號
      書函函送之出所資料在卷足稽（均附本院卷），故而，被告自八十八年五月十
      六日起至同年十月二十日止，人既在監執行觀察勒戒及強制戒治，顯不可能仍
      於上開期間內，多次在桃園縣楊梅鎮○○路附近之河邊販賣安非他命予林永芳
      ，證人林永芳於警訊及檢察官偵查中此部分之供證，顯與事實相違，存有事實
      上之不可能性。至此，證人林永芳之供證不僅前後反覆不一，部分證詞甚且具
      有與事實不符之重大瑕疵。
（三）再則，本件檢察官僅憑證人林永芳片面不一之供證，即逕將被告起訴，並未積
      極搜索及調查其他事證以資旁佐，故在無其他證據補強之前提下，自不得僅憑
      該證人前後不一致及部分與事實不符之證詞，作為被告涉及販賣毒品重罪之惟
      一證據。此外，又查無其他積極證據足認被告確有公訴人所指之犯行，揆諸首
      揭說明，自屬不能證明被告犯罪。
五、原審因而以不能證明被告犯罪，諭知被告無罪之判決，經核並無不合。檢察官上
    訴意旨，仍執前詞，並以被告於觀察勒戒及強制戒治期間以外之時間，應仍有上
    開犯行云云。惟按共同被告所為不利於己之供述，固得採為其他共同被告犯罪之
    證據，惟此項不利之供述，依刑事訴訟法第一百五十六條第二項之規定，仍應調
    查其他必要之證據，以察其是否與事實相符，自難專憑此項供述，為其他共同被
    告犯罪事實之認定，最高法院三十一年上字第二四二三號判例要旨可資參考。而
    與被告利害關係相反之證人所為之證言，較共同被告所為不利於己之供述，其證
    明力更有可疑，自亦難專憑此項供述，為被告犯罪事實之認定。查犯毒品危害防
    制條例第十條之罪，供出毒品來源因而破獲者，得減輕其刑，同法第十七條定有
    明文。是故違反毒品危害防制條例之施用者，與其上手之販賣者居於利害相反之
    地位，前者不利於後者之供述，固得採為後者犯罪之證據，惟仍應調查其他必要
    之證據，以查其是否與事實相符，不得專以後手之供述，而認定他人有販賣毒品
    之行為。本件證人林永芳本身係非法施用第二級毒品安非他命之人，如能供出安
    非他命來源，因而破獲，即能獲得減刑，因此，為擔保其陳述之真實性，尤應有
    足以令人確信其陳述為真實之補強證據，始能據以為論罪之依據，是尚不能單憑
    該證人前後不一致之證述，即遽入被告於販賣安非他命之罪責。本件證人林永芳
    之陳述既有先後不一致及與部分事實不符之瑕疵，已見前述，自難據為論罪之唯
    一依據，是檢察官指摘原判決不當，為無理由，應予駁回。
六、又被告固坦承曾於八十六年初無償轉讓安非他命予林永芳，核與證人林永芳於原
    審法院審理中證述：「（問：甲○是否有免費分給你一點安非他命給你吸用？）
    有的，那是二、三年前的事」等語相符。惟此部分與起訴事實所載之犯罪時間上
    互有出入，且社會事實亦涉及轉讓與販賣之區別，自非起訴之同一基本事實，是
    本院自無從變更起訴法條而予以審理，此部分應由公訴人另行依法偵辦，併此敘
    明。
據上論斷，應依刑事訴訟法第三百六十八條，判決如主文。
本案經檢察官洪威華到庭執行職務。
中      華      民      國      八十九      年      八    月     八     日
                            臺灣高等法院刑事第四庭
                                審判長法  官  蔡  永  昌
                                      法  官  陳  榮  和
                                      法  官  徐  昌  錦
右正本證明與原本無異。
檢察官如不服本判決應於收受送達後十日內向本院提出上訴書狀，其未敘述上訴之理
由者並得於提起上訴後十日內向本院補提理由書（均須按他造當事人之人數附繕本）
。
                                      書記官  吳  金  來
中      華      民      國      八十九      年      八    月     九     日


司法院資訊處製作；財團法人民間司法改革基金會備份。
